【裁判字號】    99,訴,74
【裁判日期】    990430
【裁判案由】    確認法律關係不存在
【裁判全文】
臺灣彰化地方法院民事判決  99年度訴字第74號
原      告  丙○○
訴訟代理人  張立業 律師
複代理人    甲○○
被      告  致殿科技股份有限公司
法定代理人  乙○○
上列當事人間請求確認法律關係不存在事件，本院於民國99年4
月22日言詞辯論終結，判決如下：
    主  文
原告之訴駁回。
訴訟費用新臺幣壹萬零玖佰元由原告負擔。
    事實及理由
一、本件原告起訴主張：緣原告於民國98年11月間突接獲法務部
    行政執行署彰化行政執行處命令，依行政執行法第14條、第
    17 條、第24條及第26條準用強制執行法第25條等規定，以
    原告列名為被告公司股東、董事，依公司法規定為被告之清
    算人為由，命原告同年12月7日「親自到庭自動繳清(營業稅
    )應納金額、提出營利事業財務報表向本處據實報告財產狀
    況或為其他必要之陳述。如經合法通知無正當理由而不到場
    ，或不為報告，或為虛偽之報告，本處將依法限制住居(出
    境、出海)或聲請法院裁定拘提、管收。」云云，大感詫異
    ，因原告從未投資被告公司擔任股東，更不可能擔任該公司
    之董事，乃向公司主管機關經濟部申請調閱相關資料，才赫
    然發現原告竟於92年間於不知情之情況下，遭被告公司冒名
    列為該公司持股100,000股之股東及獲選為該公司董事，直
    至94 年7月21日又被解除董事職務，經查原告從未出資被告
    公司，且未參與被告公司之股東會議及董事會議，且上開公
    司登記文件中所有原告之簽名均係遭人冒簽，足見原告確實
    在不知情之情況下，遭被告冒名列為股東、董事，原告與被
    告公司之股東關係及董事、清算人等委任關係自始不存在，
    原告是否為被告之股東及董事，攸關原告對被告公司是否有
    身為股東及董事之權利關係，原告對此自有確認之法律上利
    益，又證人丁○○另外涉及刑案，已經逃逸無蹤，99年3月
    23日證人黃宸偉到庭陳稱很像丁○○筆跡不是原告的筆跡，
    因為他們是父女關係或許丁○○用欺瞞的方式騙女兒，公司
    法規定擔任董事都要親自簽名，但原告簽名部分均非原告自
    己所為，也有可能是丁○○所冒簽的等情。並聲明：(一)確認
    原告與被告公司間之股東關係、董事關係及清算人關係自始
    不存在。(二)訴訟費用由被告負擔。
二、被告公司則以：被告公司已解散，當初原告之父丁○○是被
    告公司進貨廠商，公司要四個人合股才能設立，後來被告公
    司法代之父黃宸緯請原告之父找一個適合的人來入股，原告
    之父稱可以請原告擔任董事，原告沒有真正投資公司及入股
    ，只是具名而已，後來原告在股東設立時好像自己有簽名，
    原告並沒有出資投資被告公司，但他有沒有同意具名擔任公
    司董事要問黃宸緯。董事開會時原告都沒有出席過，簽到簿
    及其他相關資料原告之簽名部分均由丁○○代簽，當時丁○○陳稱原告在忙由他代表簽名，當初均透過丁○○告知原告
    有願意擔任公司董事等語置辯。並聲明：駁回原告之訴。
三、查原告主張其於98年11月間突接獲法務部行政執行署彰化行
    政執行處命令，依行政執行法第14條、第17條、第24條及第
    26 條準用強制執行法第25條等規定，以原告列名為被告公
    司股東、董事，依公司法規定為被告之清算人為由，命原告
    同年12月7日「親自到庭自動繳清（營業稅）應納金額、提
    出營利事業財務報表向本處據實報告財產狀況或為其他必要
    之陳述。如經合法通知無正當理由而不到場，或不為報告，
    或為虛偽之報告，本處將依法限制住居(出境、出海)或聲請
    法院裁定拘提、管收。」等情，業據其提出法務部行政執行
    署彰化行政執行處98年11月20日彰執信96年營稅執特專字第
    00013148號命令、經濟部函、被告公司92年變更登記表、營
    業登記項目及董事、監察人名單、股東名簿、股東臨時會議
    事錄、出席董事簽到簿等為證。又原告主張其從未投資被告
    公司擔任股東及該公司董事職務云云，經本院調取被告公司
    申請設立及變更登記等相關資料，此有經濟部中部辦公室99
    年1月25日經中三字第09934708100號函送被告公司案卷（卷
    號：00000000）可稽，依上開被告公司資料所示，該公司於
    91年5月間設立登記，當時原告並非公司股東或董事，至92
    年10月原告始列名於股東名簿（乙○○、邱慶松、丙○○、
    蔡湄渝）及董事名單（董事長乙○○、董事邱慶松及丙○○
    ）中，並有原告之身分證影本及原告簽名之董事願任同意書
    、董事會議事錄暨簽到簿在卷可憑，董事任期92年10月6日
    至95年10月5日，另證人黃宸緯到庭證稱：其我認識原告的
    父親丁○○，被告公司協力廠商是其在開發的，被告公司實
    際經營者還是乙○○，公司的股東由來其比較清楚，成立股
    份有限公司要四位股東以上，其與丁○○很熟，原告的身分
    證其親自開車載丁○○到在台北市○○○路口、新生南路口
    ，看到丁○○下車去跟原告拿身分證，因為當時其在車上，
    沒有直接聽到原告同意要擔任公司股東的這件事，但當時其
    開車載丁○○去跟原告拿身分證，所以都是丁○○說原告有
    同意，回到公司丁○○把原告的身分證影本交給被告公司法
    代乙○○，擔任董事同意書及股東開會簽到簿上原告的簽名
    都是丁○○簽的等語在卷，因此被告在被告公司設立當時確
    實有交付身分證（或身分證影本）與其父丁○○，當時原告
    已成年又在台北工作，將身分證交付他人依常情必定會知悉
    原由，縱使係至親要求亦當詢問索取原因，當時係證人黃宸
    緯特地開車載丁○○前向原告拿取，依常理原告應知悉交付
    身分證與其父丁○○係為擔任被告公司董事一事，原告辯稱
    其係受父親丁○○之欺騙或丁○○係未經其同意而於董事同
    意書及董事會議簽到紀錄上偽造其簽名，則丁○○恐涉刑事
    偽造文書之罪嫌，此屬變態之事實，應由原告負舉證之責，
    惟丁○○經本院二度合法通知均未到庭應訊，原告亦稱丁○○因另案在逃，衡上各情，原告就此變態事實未盡舉證之責
    ，因此原告於92年10月60日至95年10月5日確曾擔任被告公
    司股東及董事堪予認定。
四、再按本件上訴人請求確認被上訴人對巧比公司之股東關係不
    存在，因股東關係非即法律關係本身，顯係以股東身分為確
    認之訴之標的。身分為法律關係發生之原因，而非法律關係
    本身。身分之存在與否，乃屬事實問題，不得為確認之訴之
    標的（最高法院80年度台上字第520號判決要旨參照）。查
    被告公司嗣至94年7月22日又申請變更登記，股東變更為乙○○、黃錫圭、廖俊堯、蔡湄渝，並改選董事為乙○○、黃
    錫圭、廖俊堯，迄至94年12月27日申請解散登記核准時均未
    再改變，此有上開被告公司登記資料可考，縱使原告主張其
    並非被告公司之股東、董事或清算人係屬為真，然依上開判
    決要旨所示股東關係、董事關係及清算人關係為身分並非法
    律關係本身，不得為確認之訴之標的，原告請求確認其此等
    身分之事實不存在顯無理由。
五、從而，本件原告請求確認其與被告間之股東關係、董事關係
    及清算人關係不存在，為無理由，不應准許，應予駁回。
六、本件原告已預納裁判費10,900元，故本件訴訟費用核為
    10,900元，依法由敗訴之原告負擔。
七、訴訟費用負擔之依據：民事訴訟法第78條。
中    華    民    國    99    年     4    月    30    日
                  民事第一庭    法  官  黃倩玲
以上正本係照原本作成。
如對判決上訴，應於判決送達後20日內向本院提出上訴狀。
中    華    民    國    99    年    4     月    30    日
                                書記官  黃幼華

司法院資訊處製作；財團法人民間司法改革基金會備份。
